臺灣板橋地方法院民事判決　　　　　　　　99年度建字第53號
原　　　告　楊宗樺
訴訟代理人　黃達元律師
複　代理人　李樂濟律師
被　　　告　廖靖雯
訴訟代理人　熊賢祺律師
複　代理人　王慧凱
　　　　　　蘇淑珍
上列當事人間損害賠償事件，本院於民國100年8月5日言詞辯論
終結，判決如下：
    主  文
原告之訴及假執行之聲請均駁回。
訴訟費用由原告負擔。
    事實及理由
一、按訴狀送達後，原告不得將原訴變更或追加他訴。但請求之
    基礎事實同一者，或不甚礙被告之防禦及訴訟之終結者，不
    在此限，民事訴訟法第255條第1項第2、7款分別定有明文。
    原告起訴時係主張依據民法第259條第2項、第495條、第227
    條第2項規定、轉代分包工程合約書第7條第3項約定，於民
    國99年9月14日言詞辯論期日追加民法第179條規定，其所主
    張之事實同一，僅係追加請求權依據，亦不甚礙被告之防禦
    及訴訟之終結，於法並無不合，先予敘明。
二、原告起訴主張：(一)原告於98年9月下旬，因有意委請被告就
    原告所有新北市○○區○○路201號14樓之1房屋（下稱系爭
    房屋）進行室內裝潢，而與被告接洽、討論，並表明裝潢預
    算在新台幣（下同）100萬元以下，迨98年10月24日雙方確
    認平面圖後，原告確定委託被告進行室內裝潢事宜，但希望
    能於12月25日前完成，因時間緊迫，原告多次詢問被告是否
    能如期完成，被告表示裝潢範圍僅有8坪，保證可以於98年
    12月25日聖誕節前完工。嗣於98年10月30日，被告傳送轉代
    分包工程合約書予原告，惟雙方迄今並未簽署，另於98年10
    月31日，被告將報價單傳給原告，但因總金額高達160餘萬
    元，遠超出原先約定之100萬元甚多，經原告反映後，被告
    乃於98年11月1日凌晨重新傳送報價單，金額降為137萬餘元
    ，被告同時要求原告須於11月2日先付訂金，1週後再付足40
    %之款項，並再次保證可於12月25日前完成，原告不疑有他
    ，乃將該報價單簽名回傳給被告。原告因工作繁忙，且真誠
    希望被告如期完成，乃於11月2日一次付清40%即54萬9,600
    元之款項予被告，當晚被告即開始進場施作。詎被告並未依
    約於12月25日前完成，施工現場經常停擺，經原告多次催促
    ，被告仍一拖再拖，先後多次改口表示1月15 日、1月底、
    農曆過年前、3月15日、3月31日、4月6日可以完成，但最終
    依然未完成，然被告至99年1月28日止，已共收取原告151萬
    7,135元。再者，被告已施作部份，均有不能修復之瑕疵存
    在，原告實已無法繼續忍受被告之嚴重違約情形，因而決定
    解約求償。(二)被告於進場施作前，已就本件室內裝潢工程，
    自行製作並傳真轉代分包工程合約書予原告，雖兩造最後並
    未簽署，但被告提供合約之行為，應屬要約，當無疑義，依
    民法第154條第1項規定，被告自應受該內容所拘束。(三)原告
    起訴前，已寄發存證信函予被告表示解約，今再以民事起訴
    狀之送達，作為解除契約之意思表示。依據被告對原告之保
    證完工日期98年12月25日；而依被告要約內容第5條載明，
    完工期限為：開工日起60天內完工（扣除國定假日、週休二
    日，即99年1月25日前）；再依上開條文之反面解釋，工程
    逾期達兩個月而難如期完工時，原告可以解除契約。則不論
    以98年12月25日或99年1月25日起算，迄今均已逾期超過2個
    月，原告自可解除契約。次依被告要約內容第14條第1項第1
    款約定，無正當理由不履行契約者，原告可以書面解除契約
    。本件被告保證於98年12月25日前完工或開工日起60天內完
    工之承諾，均屬契約之內容，被告無正當理由不履行該約定
    內容，原告自可解除契約。又被告之施作，至少有以下多項
    無法修補之瑕疵存在，若不拆除，根本無從修復，原告亦可
    依據民法第494條規定，解除契約：浴缸維修孔，遭洗臉台
    擋住；流理台無法安裝淨水機（10月29日兩造已確認欲安裝
    淨水機型號）；牆面未預留LCD影音線路（11月12日兩造已
    確認需預留）；玄關未作感應式玄關燈，門後亦未預留插座
    （11月20日兩造已確認需設置、預留）；小便斗上方之隱藏
    式感應器，連同管線全部外露於水泥牆外，且水管破裂會漏
    水；馬桶水管開關位置錯誤（應於馬桶下方隱蔽處，而非於
    馬桶上方）；牆板明顯不平整，導致開關出現大縫隙；排油
    煙機（橫式）與電陶爐（直列）之對應位置錯誤；浴室磁磚
    面明顯凹凸不平，轉角處無圓滑面處理；電路配置錯誤（櫥
    櫃應配置220V，而非110V）；插座外露；多處磁磚面接縫處
    、破損處未處理；浴室洗手檯下方電線裸露；浴室洗手檯下
    方未完成；廚房爐台後方背板未施作；與視聽室銜接處未施
    作；洗碗機進出水管都未接，電源也未接；廚房屋頂電線配
    置錯誤；LED燈脫落；浴室TOTO暖風機之遙控器未提供，導
    致無法使用；LED燈遙控器未提供，導致無法使用完整功能
    ，只能開關。(四)綜上，依民法第259條第2款及495條、第179
    條規定，被告於解除契約後，應將受領之全部金錢返還原告
    ，且原告亦有損害賠償請求權；依民法第227條第2項規定，
    被告不完全給付，已施作部份對原告而言並無用處，將須全
    部拆除重作，除須另行耗費金錢外，施工期間不能使用房屋
    之損害，亦應併計。又依被告承諾之要約內容第7條第3項約
    定，被告遲延1日，即應賠償總工程金額1/1000之罰款。本
    件以總工程款137萬4,000元計算，每日罰款1/1000為1,374
    元，自98年12月25日起至99年4月6日止，共102天，合計為
    14萬148元，以上金額合計為151萬4,148元，原告暫時以100
    萬元作為本件之請求金額等語。並聲明：(一)被告應給付原告
    100萬元，及自起訴狀繕本送達翌日起至清償日止，按年息
    5%計算之利息。(二)原告願供擔保，請准宣告假執行。
三、被告則以：(一)被告並未保證98年12月25日聖誕節前完工，原
    告亦自承兩造未簽署轉代分包工程合約書，原告主張被告就
    系爭部分之工程有交付遲延及瑕疵存在，為被告否認，原告
    自應就此有利於己之事實負舉證責任，原告既未能舉證被告
    之施作究有何違反合約之規定，是其請求解除契約及損害賠
    償，難謂有理。(二)轉代分包工程合約書屬要約之引誘，依一
    般交易習慣，定作人為要約者，承攬人為承諾者。被告就本
    件室內裝潢工程，雖曾傳真轉代分包工程合約書予原告，然
    兩造並未簽署，原告僅於被告提出之工程報價單上簽名確認
    後，即要求被告進場施工。退步言，縱原告認轉代分包工程
    合約書係要約，原告未於可期待承諾之達到時期內簽署轉代
    分包工程合約書，該要約失其拘束力，原告爰引未簽署之轉
    代分包工程合約書主張被告違約及解除契約、請求賠償，洵
    屬無據。(三)原告未舉證其定相當期限催告被告履行系爭契約
    ，難認已生合法解除效力。本件被告應為之給付，係工程之
    施作，自客觀上觀察殊無非於一定時期為給付不能達其契約
    目的之情形，又無證據證明兩造間有嚴守履行期限之合意，
    並對此期限之重要已有所認識之事實存在，自無民法第259
    條第2款之適用。(四)系爭承攬工作係室內裝潢，於99年4月10
    日驗收前，僅有小部份需安裝修補，該瑕疵非屬重要，原告
    自不得爰引民法第494條解除契約，且原告自99年4月7日起
    即不讓被告入內安裝及修補，依民法第234條之規定，應自
    負受領遲延責任。又兩造係就承攬工作內容逐步商酌、討論
    進行裝潢事宜，由被告依照每個案子而規劃付款進度，原告
    則按該報價單依序就已完成的工作物付款，是以被告既依每
    案逐一完成將告尾聲，原告自不得就已完工之部分解除契約
    ，且本件並非期限利益之債，原告亦不得依法解除契約。(五)
    原告同意工程期限為99年4月6日、99年4月11日前驗屋，卻
    自99年4月7日起即不讓被告入內安裝及修補，原告逕片面要
    求被告就已完工之部分退還工程款項，顯無理由等語置辯。
    並聲明：(一)原告之訴及假執行之聲請均駁回。(二)如受不利益
    判決，願供擔保請准宣告免為假執行。
四、原告主張其所有系爭房屋有意委請被告裝潢，被告於98年10
    月30日傳送轉代分包工程合約書予原告，兩造並未簽署，被
    告復於98年10月31日傳真報價單予原告，經兩造協商金額為
    137萬4,000元，原告於98年11月2日依約給付定金，被告則
    於當晚進場施作，原告於98年11月2日、同年12月1日、同年
    12月24日、99年1月12日、同年1月28日分別匯54萬9,600元
    、12萬3,440元、29萬1,845元、27萬7,450元、27萬4,800元
    ，共151萬7,135元予被告，而被告至99年4月6日尚未完工之
    事實，業據提出轉代分包工程合約書、報價單、原告歷次匯
    款紀錄等件為證（本院卷第26至34頁），且為被告所不爭執
    ，堪信為真實。
五、原告復主張被告承諾於98年12月25日完工，竟遲至99年4月6
    日仍未完工，其逾期之給付已不能達契約之目的，又已施作
    部分亦均有不能修復之瑕疵存在，原告得據以主張解除契約
    ，請求損害賠償、返還不當得利等情，則為被告所否認，並
    以前詞置辯。是本件兩造之爭點厥為：原告得否以被告逾期
    完工，主張解除契約？被告完成之施作是否有不能修補之重
    大瑕疵？原告得否主張民法第227條第2項之損害賠償？原告
    得否依被告轉代分包工程合約書第7條第3項規定，請求賠償
    總工程金額千分之1之延遲罰款？經查：
  (一)原告主張兩造雖未簽署轉代分包工程合約書，但被告提供合
    約之行為，應屬要約行為，被告自應受該內容所約束云云。
    惟觀之上開合約書，諸多重要契約要素並未約定，僅係定型
    化契約，難謂為要約，應係要約之引誘，待原告補充未盡之
    處，簽名回傳予被告，被告允諾，雙方始受合約書之拘束，
    既然原告收受被告傳真之上開合約書後未予置理，則上開合
    約書對雙方而言應無拘束力。原告復主張被告於98年10月31
    日傳真報價單予原告，因總金額高達160餘萬元，遠超出原
    先約定之100萬元甚多，經原告反映後，被告乃於98 年11月
    1日凌晨重新傳送報價單，金額降為137萬餘元，被告同時要
    求原告須於11月2日先付訂金，原告乃將該報價單簽名回傳
    予被告，並於11月2日一次付清40%即54萬9,600元之款項予
    被告，被告亦於11月2日晚間進場施作等情，既為被告所不
    爭執，自應認是造係就上開原告簽名回傳之報價單成立工程
    承攬契約。是被告抗辯原告爰引未簽署之轉代分包工程合約
    書主張被告違約進而解除契約、請求賠償，洵屬無據等語，
    非無可取，且原告依轉代分包工程合約書第7條第3項規定，
    請求被告賠償總工程金額千分之1之延遲罰款，亦應屬無據
    。
  (二)按民法第255條規定：依當事人之意思表示，非於一定時期
    為給付，不能達其契約之目的，而契約當事人之一方不按照
    時期給付者，他方當事人得不為催告解除契約，係指當事人
    之意思表示非僅在確定履行期日，而且表明非於約定期日履
    行，不足以達契約之目的，亦即於雙方約定之期日履行契約
    ，債權人紿可獲得契約所定特殊利益，依契約意旨已有明確
    之表示者，始足當之（最高法院79年度台上字第1762號裁判
    意旨參照）。本件被告之給付係裝潢工程之施作，自客觀上
    觀察，並無非於98年12月25日前為給付，不能達使原告系爭
    房屋具備居住使用目的之情形，核其報價單內容，亦無履行
    期之記載，該契約之性質既不合於民法第255所載情形，而
    該契約內復無遲延給付時原告得不經催告逕行解除契約之明
    文。是被告縱有遲延給付情事，原告亦應依法催告其履行，
    乃原告未經催告定期履行，逕為解除契約之意思表示，自不
    發生解約之效力。
  (三)次按承攬人不於前條第一項所定期限內修補瑕疵，或依前條
    第三項之規定，拒絕修補或其瑕疵不能修補者，定作人得解
    除契約或請求減少報酬。但瑕疵非重要，或所承攬之工作為
    建築物或土地上之工作物者，定作人不得解除契約。因可歸
    責於承攬人之事由，致工作發生瑕疵者，定作人除依前二條
    之規定，請求修補或解除契約，或請求減少報酬外，並得請
    求損害賠償，民法第494條、第495條第1項分別定有明文。
    原告主張被告所完成之施作有21項無法修補之瑕疵存在，若
    不拆除，根本無從修復，乃依民法第494條規定解除契約等
    情，惟據鑑定人吳世欽建築師證稱：「（既然仍有瑕疵、且
    尚有未完成部分，則修補及繼續完成所需之費用為何？）這
    些21項的瑕疵都是小問題，可以修繕的，修繕、修補繼續完
    成所需要的費用因我在現場勘查，被告說這部分的工程費用
    被告均已支付各工項的廠商，假若原告同意其再進場，給予
    時間繼續完成，因此這個修補、繼續完成不需要原告再付合
    約工項以外的費用」、「（鑑定人自己沒有計算修補費用為
    何？）依公有工程、民有工程慣例，此階段已屬竣工驗收，
    依原告起訴狀提出的21項瑕疵，我們可以知道原告已經完成
    初驗，因這些21項瑕疵並非起訴狀上所寫的非拆除無法修繕
    ，所以沒有算費用」等語（本院卷第178頁）；鑑定人謝明
    旺建築師亦證稱：「（估計考量的基礎為何？）現場未完成
    都是小事，在我們的工程慣例上都會有這些瑕疵，事後列出
    瑕疵後修繕就可以了，或是沒有達到原告完美的標準而已」
    、「（鑑定人剛稱除非有東西是沒有辦法修繕的，本件中，
    是否有此情形？）本件應該沒有無法修繕的問題，我認為都
    可以修」等語（本院卷第180頁及其背面、第181頁）。可見
    本件被告所施作完成之工作，其瑕疵既非不能修補，原告自
    不得逕依民法第494條主張解除契約，仍應定期催告被告修
    補而拒絕修補，始得解除契約，因本件被告並無拒絕修補之
    情事，且一再重申願進行修繕工作，並表示假若原告同意其
    再進場，給予時間繼續完成，因此這個修補、繼續完成不需
    要原告再付合約工項以外的費用等語，是原告主張被告所完
    成之施作有21項無法修補之瑕疵存在，若不拆除，根本無從
    修復，而依民法第494條規定解除契約等語，要無可採。
  (四)原告復主張被告施作之內容，非但導致原告迄今無法使用系
    爭房屋，原告尚且需要花費鉅資委託他人重新施作，故據民
    法第227條第2項請求被告賠償損害等語。惟按民法第227條
    第2項係加害給付損害賠償之規定，本件被告之瑕疵給付，
    迄今尚未造成原告私有利益之損害，且鑑定人謝明旺建築師
    證稱：「（原告如果找第三人來做的話，需要的費用為何？
    ）依工程慣例，如果工程已經完成逾百分之九十以上，要再
    找第三人來做，是不可行的」等語（本院卷第180頁），暨
    鑑定人吳世欽建築師證稱這些21項的瑕疵都是小問題，可以
    修繕的，勘查現場被告表示這個修補、繼續完成不需要原告
    再付合約工項以外的費用等語，已如上述，是原告未來亦無
    需支付鉅額委託他人重新施作，而有所謂履行債務以外私有
    利益之損害，是原告上開主張亦無足採。
  (五)綜上所述，原告主張被告之給付遲延，且瑕疵重大不能修補
    ，將來尚須委請他人重新施作，據以主張解除契約，並請求
    損害賠償、返還不當得利及賠償總工程金額千分之1之延遲
    罰款，均屬無據，不應准許。
六、從而，原告依民法第259條第2款、495條、第227條第2項、
    第179條規定、轉代分包工程合約書第7條第3項規定之法律
    關係，請求被告給付100萬元，及自起訴狀繕本送達翌日起
    至清償日止，按年息百分之5計算之利息，為無理由，應予
    駁回。又原告之訴既經駁回，其假執行之聲請即失依附，應
    併駁回之。
七、本件事證已臻明確，兩造其餘主張及攻擊防禦方法，核與判
    決結果不生影響，爰不一一論述，附此敘明。
八、訴訟費用負擔之依據：依民事訴訟法第78條。
中    華    民    國   100    年    8     月    19    日
                  民事第二庭法  官  連士綱
以上正本係照原本作成
如對本判決上訴，須於判決送達後20日內向本院提出上訴狀。如
委任律師提起上訴者，應一併繳納上訴審裁判費。
中    華    民    國   100    年    8     月    19    日
                            書記官  吳俞玲